臺灣高等法院臺中分院刑事判決　　　　　　　　　　九十年度上易字第二六三九號
　　上　訴　人　臺灣臺中地方法院檢察署檢察官
　　被　　　告　甲○○
右上訴人因被告業務侵占案件，不服臺灣臺中地方法院九十年度易字第二九七號中
華民國九十年十月三十日第一審判決（起訴案號：臺灣臺中地方法院檢察署九十年度
偵字第一五八九九號），提起上訴，本院判決如左：
    主  文
原判決撤銷。
甲○○連續意圖為自己不法之所有，而侵占對於業務上所持有之物，處有期徒刑壹年
。
    事  實
一、甲○○原係「丁○○○管理顧問有限公司」（下稱丁○○○公司）所僱用之員工
    ，自民國（下同）八十九年三月一日起，經丁○○○公司派駐為臺中市○○區○
    ○路一０七號「凱撒風景園邸」大樓（下稱凱撒大樓）擔任總幹事之職務，負責
    代收繳凱撒大樓住戶所繳交之管理費等費用（依規定所代收之管理費應於收受後
    三日內存入凱撒大樓管理委員會在臺中市第七商業銀行之帳戶內）、丁○○○公
    司管理服務費及其他費用之申領、及廠商請款時，開具提款條經凱撒大樓管理委
    員會財務委員、監察委員及主任委員審核後，前往銀行提領存款支付給廠商等業
    務，為從事業務之人，詎其因個人因素，需款孔急，竟基於概括之犯意，意圖為
    自己不法之所有，連續於（一）八十九年七月十日，向凱撒大樓管理委員會申領
    取得電梯保養款新台幣（下同）五萬元後，其並未依規定轉交給廠商，而予以侵
    占挪用；（二）八十九年七月十三日，向凱撒大樓管理委員會申領取得該大樓應
    支付給丁○○○公司之八十九年六月份管理服務費三十萬元後，其亦未將該三十
    萬元繳回丁○○○公司，而加以侵占挪供己用；（三）於八十九年七月底某日，
    代收凱撒大樓住戶所繳交美術班學費共一萬零六百元（共三戶，二戶繳交三千六
    百元，一戶繳交三千四百元）後，加以侵占花用；（四）於八十九年七月底（詳
    細日期不詳），將其所收取之大樓住戶劉元振（二千四百五十六元）、范秀枝（
    二千零八十二元）、雙齊實業有限公司（二千五百六十二元）、黃美貞（五千一
    百九十二元）、蔡淑敏（二千五百五十二元）、李一夫（一千一百五十二元）、
    陳寶堂（二千六百九十二元）、廖慧如（二千四百五十六元）、林淑女（二千六
    百四十元）、黃瑞忠（二千五百九十八元）、許鵬榮（二千五百九十八元）、陳
    麗琴（二千二百元）、黃溫金梅（五千一百二十六元）、周嘉莉（三千一百七十
    四元）、褚啟昌（二千四百八十八元）、賴福星（四千九百七十六元）、林淑美
    （二千五百三十元）、陸婉君（二千五百六十二元）、許龍文（四千六百三十元
    ）等十九名住戶所繳交之八十九年七月及八月份之管理費（內含停車費，其中黃
    美貞係繳交八十九年五月至八月份之費用，李一夫係繳交八十九年七月份之費用
    ），共五萬六千六百六十六元，未依規定存入凱撒大樓管理委員會於臺中市第七
    商業銀行之帳戶，而加以侵占入己。嗣於八十九年七月底，丁○○○公司發現甲
    ○○未將其所代收之八十九年六月份管理服務費三十萬元繳回公司，發覺有異，
    經向甲○○詢問後，甲○○始坦承侵占上開款項總計達四十一萬七千二百六十六
    元，並書立協議書分期償還欠款，惟迄今僅償還十五萬元，剩餘二十六萬七千二
    六十六元則未償還。
二、案經丁○○○公司訴請臺灣臺中地方法院檢察署檢察官偵查起訴。
    理  由
一、右揭事實，業據被告甲○○於偵查、原審及本院審理中坦承不諱，經核與告訴人
    代理人乙○○於偵查及原審審理中指述情節相符，復有五萬元及三十萬元之現金
    支出傳票影本各一紙、及凱撒風景園邸管理委員會繳費收據影本十九紙附卷可稽
    ，事證明確，被告犯行，足堪證明。
二、按被告係丁○○○公司所僱用派駐擔任凱撒大樓社區之總幹事，負責收取住戶繳
    交之各項費用及存入管委會帳戶，及代申領公司管理服務費及其他費用之申領工
    作，今其將其業務上所收取持有之管理費及代公司申領所取得之現金共四十一萬
    七千二百六十六元予以侵占入己，核其所為，係犯刑法第三百三十六條第二項之
    業務侵占罪。其多次侵占行為，時間緊接，犯罪構成要件相同，顯係基於概括犯
    意反覆為之，為連續犯，爰依刑法第五十六條規定論以一罪，並加重其刑。原審
    對被告甲○○論罪科刑，固非無見，惟查被告事後並未依分期付款償還侵占款項
    ，原審併予緩刑之宣告，即有未當，檢察官上訴據此指摘原審判決不當，其上訴
    為有理由，應由本院將原審判決撤銷改判，爰審酌被告犯罪之動機、目的、手段
    、所侵占之現金總額達四十一萬餘元、犯後坦承犯行之態度等一切情狀，量處如
    主文第二項所示之刑。被告事後未依分期付款償還侵占款項，僅於九十一年二月
    四日具狀敘明另有匯款五千元給告訴人，然與被告應償還之四十一萬元，差距甚
    多，本院認不宜宣告緩刑，併此敘明。
三、據上論斷，應依刑事訴訟法第三百六十九條第一項前段、第三百六十四條、第二
    百九十九條第一項前段，刑法第五十六條、第三百三十六條第二項，罰金罰鍰提
    高標準條例第一條前段，判決如主文。
本案經檢察官丙○○到庭執行職務。
中        華        民        國  九 十 一  年     二     月　　八　　  日
                                  臺灣高等法院臺中分院刑事第三庭
                                        審判長法　官　陳　朱　貴
                                              法  官　廖  柏  基
                                              法　官　劉　連　星
右正本證明與原本無異。
不得上訴。
                                              書記官　李　妍　嬅
中        華        民        國  九 十 一  年     二     月　　十五　  日
附錄論罪科刑法條：
刑法第三百三十六條第二項：對於業務上所持有之物，犯前條第一項之罪者，處六月
      以上五年以下有期徒刑，得併科三千元以下罰金。
                                                                        Ｉ
